臺灣臺北地方法院交通事件裁定　　　　96年度交聲字第751號
　　原處分機關　 臺北市交通事件裁決所
　　異 議 人即
　　受 處 分人　甲○○
上列受處分人因違反道路交通管理處罰條例事件，對於臺北市交
通事件裁決所民國九十六年六月二十日所為之處分（北市裁二字
第裁二二─Ｇ七ＦＡ○九二四八號、第裁二二─Ｇ七ＦＡ一三五
四○號、第裁二二─Ｇ七ＦＡ○九九九三號、第裁二二─Ｇ七Ｆ
Ａ一三○四○號、第裁二二─Ｇ七ＦＡ一五九一八號、第裁二二
─Ｇ七ＦＡ一三一一六號），聲明異議，本院裁定如下：
    主  文
原處分均撤銷。
甲○○不罰。
    理  由
一、按人行道，指為專供行人通行之騎樓、走廊及劃設供行人行
    走之地面道路、與人行天橋及人行地下道；汽車，指在道路
    上不依軌道或電力架線而以原動機行駛之車輛（包括機器腳
    踏車）；人行道，不得臨時停車；汽車停車時，在禁止臨時
    停車處所或設有禁止停車標誌、標線之處所不得停車，又停
    車時間、位置、方式及車種，如公路主管機關、市區道路主
    管機關或警察機關有特別規定時，應依其規定；汽車駕駛人
    停車時，在禁止臨時停車處所停車、在設有禁止停車標誌、
    標線之處所停車者或停車時間、位置、方式、車種不依規定
    者，均處新臺幣（下同）六百元以上一千二百元以下罰鍰，
    交通管理處罰條例第三條第三款、道路交通安全規則第二條
    第一項第一款、第一百十一條第一項第一款、第一百十二條
    第一項第一款、第四款、第十五款、道路交通管理處罰條例
    第五十六條第一項第一款、第四款、第九款固定有明文。惟
    按標誌、標線、號誌應經常維護，保持清晰完整及有效性能
    ，道路與交通狀況有變更時，應增設必要之標誌、標線、號
    誌，並將不必要之標誌、標線、號誌同時清除，道路交通標
    誌標線號誌設置規則第六條第二項、第七條第一項亦規定明
    確。是以，倘若道路設置之標誌、標線設置不清、模糊、甚
    或矛盾，難認具有效性或達使人民無法輕易辨明時，自難再
    以之苛責於民。
二、原處分意旨略以：本件異議人即受處分人（下簡稱受處分人
    ）甲○○於民國（下同）九十六年四月二十日八時五十五分
    、同月二十三日八時二十七分、同月二十五日十八時四十七
    分、同月二十七日十七時五十八分、同月二十九日八時二十
    四分許，將車牌號碼為ＤＵＮ—三八八號之輕型機車，停放
    在臺中市○○○路統聯客運轉運站前之人行道上，為臺中市
    警察局第六分局協和派出所警員，以違反道路交通管理處罰
    條例第五十六條第一項第一款「在禁止臨時停車處所停車」
    之違規行為，依同條例第七條之二、第八十五條之一第二項
    第二款規定，逕行連續製單舉發；於同月二十日十八時四十
    二分許，為同上派出所之警員，以違反同條例第五十六條第
    一項第九款「停車位置不依規定」之違規行為，依同條例第
    七條之二，逕行製單舉發。嗣受處分人不服，於舉發違反道
    路交通管理事件通知單上所載應到案日期前，即分別於九十
    六年五月二日、同月十四日，向原處分機關即臺北市交通事
    件裁決所提出申訴，原處分機關函請原舉發單位調查結果，
    仍認受處分人有前揭違規行為，遂於同年六月二十日，依道
    路交通管理處罰條例第五十六條第一項第一款、第九款及違
    反道路交通管理事件統一裁罰基準及處理細則第四十三條、
    第四十四條、第六十七條之規定，各裁罰受處分人罰鍰六百
    元。
三、聲明異議略以：受處分人所有之前揭車輛係停放在上述人行
    道上之機車停車格內，且地面上所繪之機車停車格之白色實
    線相當明顯，此有臺中市警察局中市警交字第Ｇ七ＦＡ○九
    二四八號通知單通知聯所附之舉發照片一幀可證，雖該處另
    立有「汽車不能停在人行道」之警示牌，但非指該機車格內
    不能停放機車，為此聲明異議等語。
四、經查：
    （一）、受處分人將其所有之前揭機車，於上述時、地，停
            放在設有禁止停車標誌之豎立式標誌旁，而同處原
            繪有機車停車格，遭黑漆塗銷後，因黑漆剝離而露
            出原機車停車格之白漆，受處分人之機車即停放在
            原機車停車格內之地面上等事實，業經受處分人所
            不爭執，且有臺中市警察局第六分局九十六年五月
            十日中分六警交字第○九六○○一五八六四號函、
            同月三十一日中分六警交字第○九六○○一九一二
            五號函（均函覆稱：臺中市政府交通局於該路段業
            已設置禁止停車標誌等語）、臺北市交通事件裁決
            所同月二十一日北市裁三字第○九六三四六七五五
            ○○號函（函覆稱：違規處停車格標線確實已塗掉
            ，並立有設置停車標誌等語）及違規照片一幀、現
            場照片共五幀在卷可憑，而可認定。
    （二）、惟按交通標誌、標號、號誌之設置目的，旨在提供
            車輛駕駛人及行人有關道路路況之警告、禁制、指
            示等資訊，以便利行旅及促進交通安全，並為交通
            稽查人員執行違規取締任務之法令依據，倘標誌、
            標線、號誌之設置，有模糊不清、難辨明真意之情
            況時，將致人民無所適從，倘若仍率爾將行政機關
            不確實或不當之行政作為，轉嫁歸責於受處分人，
            尚嫌嚴苛，亦與立法目的不合，此觀前揭道路交通
            標誌標線號誌設置規則第六條第二項、第七條第一
            項之規定即明。
    （三）、觀諸卷附之前揭照片，雖附近設有禁止停車之標誌
            ，然人行道上一端原繪製之機車停車格，仔細端詳
            後，雖有小段以黑漆塗銷抹除之部分痕跡，惟因停
            車格邊緣黑漆多已斑駁、未經維護，露出大部分原
            停車格之白色實線，反倒白色實線更加明顯、清晰
            ，若非於日光充足時，且特意加予觀察，將使一般
            駕駛人產生此處即為機車停車格之誤信，顯難達足
            辨識此處禁止停車之確信。對此，證人（即舉發警
            員）邱保章到庭具結證述亦稱：臺中市○○路那邊
            統聯轉運站前人行道禁止機車停放，臺中市政府交
            通局設有禁止停車標誌，此人行道上的機車停車格
            係於規劃臨時轉運站時塗掉，但沒有塗乾淨；何時
            塗銷伊不清楚，但今年三月間，伊即曾舉發相同之
            違規行為等語（見本院卷九十六年七月十三日訊問
            筆錄），益徵縱然該處另設立禁止停車之標誌，然
            依客觀情形，一般駕駛人因此誤認此地除原機車停
            車格處外，其他位置始禁止停車，應屬常態；又駕
            駛人若因而產生原所繪之機車停車格處仍得停放機
            車之誤信，亦尚非與常情顯然有悖，據此，本院認
            為受處分人辯稱因該處標示模糊不清，導致伊誤認
            可以停車等語，尚非全無可採。
    （四）、原處分機關認定受處分人有違規停車之行為，係立
            基於前開處所有易使人誤認係白色格線之停車格標
            線，與禁止臨時停車標誌併存之矛盾標示，而以之
            苛責於受處分人，依前說明，其認定尚有未洽。受
            處分人辯稱本件舉發地點之停車格之白線相當明顯
            ，不得引為裁罰依據等語，即非無由。
五、綜上所述，原處分機關以受處分人在豎立禁止停車標誌處之
    人行道上之臨時停車之事實，認定受處分人有違規停車之行
    為，並據以作成連續處分之決定，固非無見，然本院審酌此
    處有前述標示不清上之重大瑕疵，認其決定仍有未洽，應由
    本院將原處分均撤銷，改諭知受處分人不罰，以資適法。
六、據上論斷，應依道路交通案件處理辦法第二十條前段，裁定
    如主文。
中　　華　　民　　國　　96　　年　 　8　　月 　　2　　日
                    　交通法庭  法　官　徐千惠
上正本證明與原本無異。
如不服本裁定，應於裁定送達後5日內向本院提出抗告狀。
                                書記官  李典育
中　　華　　民　　國　　96　　年　　8 　　月　　8 　　日
